臺灣嘉義地方法院民事判決　　　　　　100年度家訴字第146號
原　　　告　台新資產管理股份有限公司
法定代理人　吳統雄
訴訟代理人　王晟瑋
被　　　告　何威德
被　　　告　黃素真
上列當事人間請求夫妻剩餘財產差額分配事件，於民國100 年12
月08日言詞辯論終結，本院判決如下：
    主  文
原告之訴駁回。
訴訟費用由原告負擔。
  事  實
甲、原告方面：
壹、聲明：
    被告何威德應向債務人黃素真給付新臺幣（下同）494,536
    元，及其中486,276 元自民國95年01月02日起至清償日止，
    按年息百分之20計算之利息，並由原告代位債務人黃素真受
    領。
貳、陳述：
    原告對債務人黃素真有債權494,536 元存在，債務人黃素真
    迄今尚未清償，且債務人黃素真經原告聲請強制執行仍未能
    清償債務。再者，被告何威德與被告黃素真間之夫妻財產制
    經原告訴請改用分別財產制，於民國100 年06月27日業經鈞
    院100 年度家訴字第35號判決宣告被告何威德與黃素真間之
    夫妻財產制改用分別財產制確定。債務人黃素真於法定財產
    制消滅時，現存之婚後剩餘財產為零元。而被告何威德現存
    之婚後剩餘財產，不動產方面有門牌號碼嘉義縣新港鄉○○
    村○ 鄰○○路21之1 號之房地，市價約為400 萬至420 萬元
    ；動產方面尚有名下動產及現金存款等財產。就上已知被告
    何威德與被告黃素真間之婚後剩餘財產差額即有400 萬元至
    420 萬元，債務人黃素真自得請求被告何威德給付200 萬至
    210 萬元及自法定財產關係消滅時起至清償日止，按年息百
    分之5 計算之利息。為此，原告爰依據民法第1030條之1 第
    1 項及同法第242 條之規定，請求鈞院判決如訴之聲明。
參、證據：提出本院97年度執字第28461號債權憑證、100年度家
    訴字第35號民事判決、債務人黃素真戶籍謄本、98年度所得
    暨財產資料清單及被告何威德所有之土地與建物登記謄本及
    台新銀行房貸預估單等資料。
乙、被告方面：
壹、被告何威德部分：
一、聲明：請求駁回原告之訴。
二、陳述：
    房子是被告與黃素真在結婚以前就已經購買的，房子與被告
    黃素真沒有關係。除了房子以外，現在也沒有什麼財產了，
    只有一台工作的小貨車車齡已經快十八年了。
三、證據：被告何威德未提出證據資料。
貳、被告黃素真部分：
    被告黃素真未於言詞辯論期日到場，亦未提出準備書狀或證
    據資料作何答辯聲明或陳述。
    理  由
甲、程序部分：
    本件被告黃素真經本院合法通知，未於言詞辯論期日到場，
    核無民事訴訟法第386 條各款所列之情形，爰依原告之聲請
    ，由原告一造辯論而為判決。
乙、實體部分：
一、按夫妻現存之婚後財產，其價值計算以法定財產制關係消滅
    時為準，民法第1030條之4 定有明文。又按，民法第1030條
    之1 第1 項剩餘財產差額之分配請求權，自請求權人知有剩
    餘財產之差額時起，二年間不行使而消滅；自法定財產制關
    係消滅時起，逾五年者，亦同，民法第1030條之l 第3 項亦
    有明文。次按，債權人基於民法第242 條規定，行使債務人
    之權利時，第三人之對於債權人與對於債務人同，故第三人
    得以對於債務人之一切抗辯對抗債權人。又債權人代位行使
    之權利，原為債務人之權利，必於債務人有怠於行使其權利
    情事時，始得為之，若債務人對於第三人已無權利之存在，
    或經行使而無效果時，即無代位行使權利之餘地（最高法院
    40年台上字第304 號、50年台上字第408 號判例參照）。
二、經查，本件原告主張對於債務人黃素真有494,536 元之債權
    存在，而被告何威德與被告黃素真為夫妻關係，經原告依法
    向本院起訴請求宣告被告何威德與黃素真之夫妻法定財產制
    改用夫妻分別財產制，並經本院以100 年度家訴字35號民事
    判決確定，被告何威德與黃素真二人現應適用分別財產制為
    夫妻財產制，及被告何威德現存之婚後剩餘財產不動產方面
    有門牌號碼嘉義縣新港鄉○○村○ 鄰○○路21之1 號之房地
    等情，固據原告提出本院97年度執字第28461 號債權憑證、
    100 年度家訴字第35號民事判決及被告何威德所有之土地及
    建物登記謄本等資料。惟查，被告何威德上揭所有之土地乃
    係於78年11月22日即買入並於同年12月20日登記被告何威德
    為所有權人；另建物部分，則於78年11月03日即已登記被告
    何威德為所有權人。上情有土地及建物登記謄本在卷可稽。
    又查，被告何威德與黃素真二人係於81年01月18日才結婚，
    亦有戶籍謄本載明可按。因此，明顯可知上揭房地乃係屬於
    被告何威德所有之婚前財產。
三、又按，親屬編施行法增訂第6 條之2 規定，中華民國91年民
    法親屬編修正前適用聯合財產制之夫妻，其特有財產或結婚
    時之原有財產，於修正施行後視為夫或妻之婚前財產；婚姻
    關係存續中取得之原有財產，於修正施行後視為夫或妻之婚
    後財產。立法理由謂：修正前夫或妻在聯合財產制（即法定
    財產制）之所有財產區分為特有財產與原有財產，其中特有
    財產及結婚時之原有財產，係不列入剩餘財產之分配；修正
    後，法定財產制係將夫或妻之財產區分為婚前財產與婚後財
    產，其中婚前財產亦為不列入剩餘財產之分配，為保障人民
    之既得權益，並使現存之法律關係得順利過渡至法律修正施
    行之後，爰增訂修正前結婚而婚姻關係尚存續夫妻之特有財
    產及結婚時之原有財產，仍得排除於剩餘財產分配之列。查
    本件被告何威德與黃素真二人係於81年01月18日結婚，被告
    何威德上揭所有之土地係於78年11月22日即買入並於同年12
    月20日登記被告何威德為所有權人，建物部分於78年11月03
    日即已登記被告何威德為所有權人。因此，上揭位於嘉義縣
    新港鄉○○村○ 鄰○○路21之1 號之房地乃屬被告何威德之
    婚前財產，不列入剩餘財產之分配。此外，原告並未能具體
    舉證及說明被告何威德有何其他具有相當價值並應列入剩餘
    財產分配之積極財產存在。因此，原告請求被告何威德應向
    債務人黃素真給付494,536 元，及其中486,276 元自95年01
    月02日起至清償日止按年息百分之20計算之利息，並由原告
    代位債務人黃素真受領，係屬無理由，不應准許，應予駁回
    之。
四、本件事實已臻明確，兩造其餘主張、陳述或其他攻擊、防禦
    方法，核與判決結果不生影響，爰不逐一論述，附此敘明。
丙、據上論結，本件原告之訴為無理由，依民事訴訟法第385 條
    第1 項前段、第78條，判決如主文。
中    華    民    國   100    年    12    月    22    日
                     家事庭 法  官  呂仲玉
以上正本係照原本作成。
如對本判決上訴，須於判決送達後20日內向本院提出上訴狀。如
委任律師提起上訴者，應一併繳納上訴審裁判費。
中    華    民    國   100    年    12    月    22    日
                            書記官  駱大勝